【裁判字號】    97,交聲,1239
【裁判日期】    980422
【裁判案由】    聲明異議
【裁判全文】
臺灣臺南地方法院交通事件裁定        97年度交聲字第1239號
移送機關    交通部公路總局嘉義區監理所麻豆監理站
異議人即
受處分人    惠喬興業有限公司
代 表 人    甲○○
上列受處分人因違反道路交通管理處罰條例案件，對於交通部公
路總局嘉義區監理所麻豆監理站， 民國97年12月1日所為之裁決
處分（處分案號：麻監裁罰字第裁75-ZDQ012196號），聲明異議
，本院裁定如下：
      主  文
原處分撤銷。
      理  由
一、原處分意旨略以：異議人即受處分人惠喬興業有限公司（下
    稱異議人）所有之車牌號碼４１７８－ＬＸ號自用小客貨車
    ，於民國九十七年三月六日二十一時二十分許，經人駕駛通
    過新營收費站北上第六車道，不依規定繳費（未申裝Ｅ通機
    行駛電子收費車道），經通知補繳，未於繳費期限九十七年
    四月二十五日止補繳，經內政部警政署國道公路警察局第四
    警察隊新營分隊警員逕行製單舉發，嗣經移送機關即交通部
    公路總局嘉義區監理所麻豆監理站以其違規事證明確，依道
    路交通管理處罰條例第二十七條第一項及違反道路交通管理
    事件統一裁罰標準表，裁處異議人罰鍰新臺幣（下同）五千
    元。
二、本件異議意旨略以：因公司之營業處所變更，經辦人疏忽未
    將車籍之資料異動，導致無法收到違規單據，如期繳款，因
    而為此聲明異議等語。
三、按汽車行駛於應繳費之公路、橋樑、隧道或輪渡，不依規定
    繳費者，處汽車所有人或駕駛人三千元以上六千元以下罰鍰
    ，並追繳欠費，道路交通管理處罰條例第二十七條第一項固
    定有明文。惟按得向通行之汽車徵收通行費之應繳費之公路
    係規定於公路法第二十四條第一項，並於第二項規定，就前
    項徵收通行費之作業程序、收費設施設置、收費方式、收費
    車種、費率、作業管理、停徵或免徵規定、欠費追繳、收取
    追繳作業費用及委託其他機關（構）辦理等事項之辦法，授
    權由交通部定之。依前開授權，交通部於九十三年七月一日
    訂定「公路通行費徵收管理辦法」，另交通部臺灣區○道○
    ○○路局為辦理電子收費申裝及欠費追繳作業，亦依據公路
    通行費徵收管理辦法相關規定，於九十四年十二月一日另訂
    定「交通部臺灣區○道○○○路局電子收費申裝及欠費追繳
    作業注意事項」。而依前開注意事項第十七點（本件受處分
    人違規及受處分時之規定）即規定：除第十六點外，用路人
    可自行於規定期限內至指定地點繳納通行費及「欠費自動補
    繳作業處理費」，因系統因素致無法完成扣款交易者，不另
    收「欠費自動補繳作業處理費」。逾規定期限未繳納者，由
    本局查明車主資料後，交營運單位寄發『補繳通行費及作業
    處理費通知單』通知補繳通行費及「欠費通知補繳作業處理
    費」，因系統因素致無法完成扣款交易者，不另收「欠費通
    知補繳作業處理費」。用路人應於通知單所列之繳費期限內
    完成補繳程序，逾期未繳納則移送相關警察單位依法處理（
    九十七年七月十八日第十七點業已修正為：用路人應依「補
    繳通行費及作業處理費通知單」所列金額及繳費期限完成補
    繳，逾補繳期限截止日未繳納者，依法舉發）。又對於不依
    規定繳納通行費者，除於注意事項第十五點規定，營運單位
    之自動收費系統應將該用路人車輛之車種、牌照號碼、通行
    時間、地點、行駛方向等予以記錄並照相或錄影存記，並於
    該注意事項第十三點特別增設尚應踐行「製發補繳通行費及
    作業處理費通知單」之程序，明文規定用路人不依規定繳費
    者，營運單位應依用路人不同之欠費行為，依本局查明之車
    籍資料，製發「補繳通行費及作業處理費通知單」，追繳通
    行費並加收作業處理費用。是前該規定既予駕駛人補繳期限
    ，則在該補繳期限前，駕駛人是否有「不依規定繳費」之違
    規事實，即屬不確定狀態，舉發單位尚無從為舉發，應認於
    補繳期限屆滿後仍未補繳費用，其違規行為方屬成立。
四、經查：異議人所有上開自小客貨車於上揭時、地通過新營收
    費站北上第六車道，確有未申裝ＥＴＣ行駛電子收費車道之
    違規事實，此為異議人所不爭執。然營運單位即遠通電收股
    份有限公司（下稱遠通公司）是否依上開規定製發「補繳通
    行費及作業處理費通知單」通知異議人補繳通行費乙節，經
    本院依職權函查後，該補繳通行費及作業處理費通知單，收
    件人為惠喬興業有限公司，寄送地址為「臺南縣善化鎮○○
    里○○路２８５號６樓」，經郵政機關查詢寄件之結果為「
    退回寄件單位」等情，有交通部臺灣區○道○○○路新營收
    費站九十八年一月十九日高營訴字第０９８０００００１８
    號函檢附之交通部臺灣區○道○○○路局委託遠通電收股份
    有限公司補繳通行費及作業處理費通知單、送達憑證查詢結
    果資料各一紙在卷可稽；而本件異議人公司所在地早於九十
    五年十二月二十五日即遷址於「臺南縣新市鄉大營村豐榮１
    ５５號Ｃ棟」，並辦理公司所在地變更登記在案，核與本件
    補繳通行費及作業處理費通知單所載寄件地址「臺南縣善化
    鎮○○里○○路２８５號６樓」不符，此有營利事業登記證
    影本及公司及分公司基本資料查詢（明細）各一份附卷可參
    。此外，復查無其他遠通公司已依法通知異議人補繳通行費
    之相關事證。足見本件通行費之補繳通知單尚未曾合法送達
    於異議人。
五、綜上所述，遠通公司之上開通行費補繳通知既未合法送達與
    異議人，異議人自無從補繳通行費，異議人是否有「不依規
    定繳費」之違規事實，即屬不確定狀態，舉發單位尚無從為
    舉發，原處分機關自亦無裁罰之權。從而，原處分機關以異
    議人駕駛汽車行駛於應繳費之公路，不依規定繳費（未申裝
    Ｅ通機行駛電子收費車道），經通知補繳，未於繳費期限九
    十七年四月二十五日止補繳為由所為之裁罰，即失所據，應
    予撤銷。
六、據上論斷，應依道路交通管理處罰條例第八十七條第二項，
    道路交通案件處理辦法第二十條前段，裁定如主文。
中    華    民    國    98    年    4    月     22    日
                        交通法庭法  官  陳金虎
以上正本證明與原本無異。
如不服本裁定應於送達後5日內向本院提出抗告狀（應附繕本）
。
                                書記官  蔡明峰
中    華    民    國    98    年    4     月    22    日


司法院資訊處製作；財團法人民間司法改革基金會備份。
